【裁判字號】    99,訴,4322
【裁判日期】    991130
【裁判案由】    清償借款
【裁判全文】
臺灣臺北地方法院民事判決              99年度訴字第4322號
原      告  永豐商業銀行股份有限公司
法定代理人  邱正雄
訴訟代理人  蘇稜詔
            吳敏綺
            黃玉梅
被      告  林色絹
            林阿河
訴訟代理人  游蕙菁律師
上列當事人間請求清償借款事件，經本院於民國99年11月25日言
詞辯論終結，判決如下：
    主      文
被告就臺灣板橋地方法院八十九年度促字第五三五一五號支付命
令所命給付中之新臺幣壹佰肆拾伍萬肆仟玖佰玖拾柒元及自民國
九十年二月十七日起至清償日止按年利率百分之八點七五計算之
利息暨按年利率百分之一點七五計算之違約金，應連帶為之。
訴訟費用新臺幣壹萬伍仟肆佰伍拾肆元由原告負擔。
    事實及理由
一程序方面：
  (一)按當事人得以合意定第1審管轄法院，民事訴訟法第24條第1
    項前段定有明文。經查，兩造簽訂之借據約定書第12條約定
    ，合意以本院為第一審管轄法院，是本院就本件訴訟應有管
    轄權，合先敘明。
  (二)按訴狀送達後，原告不得將原訴變更或追加他訴，但擴張或
    減縮應受判決事項之聲明者，不在此限，民事訴訟法第255
    條第1項第3款定有明文。本件原告起訴聲明請求「被告應連
    帶給付原告新臺幣（下同）1,454,997元及自民國90年2月17
    日起至清償日止按年利率8.75％計算之利息暨按年利率1.75
    ％計算之違約金」，嗣於99年11月25日言詞辯論期日變更為
    「被告就臺灣板橋地方法院（下稱板橋地院）89年度促字第
    53515號支付命令（下稱系爭支付命令）所命給付中之1,454
    ,997元及自90年2月17日起至清償日止按年利率8.75％計算
    之利息暨按年利率1.75％計算之違約金，應連帶為之」，核
    係減縮應受判決事項之聲明，應予准許。
二原告主張：
  (一)原告原名臺北區中小企業銀行股份有限公司，嗣更名為臺北
    國際商業銀行股份有限公司，又於95年11月13日與建華商業
    銀行股份有限公司合併，臺北國際商業銀行股份有限公司為
    消滅公司，其權利義務依法由存續之建華商業銀行股份有限
    公司概括承受，建華商業銀行股份有限公司同時更名為原告
    現名。
  (二)被告林色絹以被告林阿河為連帶保證人，於85年3月19日向
    原告借款420萬元，約定自85年3月19日起至105年3月19日止
    ，前24個月按月給付利息，第25個月起按月平均攤還本息，
    利息按年利率8.75％計算，如未依約清償，借款視為全部到
    期，且逾期在6個月以內者按上開利率10％、逾期超過6個月
    部分按上開利率20％加計違約金。詎料被告林色絹僅繳納本
    息至88年7月18日止，依約借款視為全部到期，經原告聲請
    拍賣抵押物而於板橋地院89年度執字笫10893號強制執行事
    件（下稱系爭執行事件）部分受償後，尚欠本金1,454,997
    元及自90年2月17日起算之利息與違約金未據清償，被告林
    阿河為連帶保證人，應負連帶清償責任。原告固曾就拍賣抵
    押物受償前之本金4,065,108元及自88年7月19日起算之利息
    與自88年8月19日起算之違約金，聲請板橋地院對被告核發
    系爭支付命令確定，惟於支付命令聲請狀之請求標的及其數
    量第一項漏載「連帶」二字等情，依消費借貸及連帶保證關
    係，求為判命被告就系爭支付命令所命給付中之1,454,997
    元及自90年2月17日起至清償日止按年利率8.75 ％計算之利
    息暨按年利率1.75％計算之違約金，應連帶為之之判決。
三被告辯稱：原告曾聲請板橋地院對被告核發系爭支付命令確定
  ，並於系爭執行事件參與分配受償3,302,405元。原告於系爭
  支付命令聲請狀「請求之原因、事實及應發支付命令之陳述」
  欄陳明係本於借款債權，請求借款人即被告林色絹與連帶保證
  人即被告林阿河連帶清償，則本件原告基於同一借款債權，請
  求被告連帶清償，有違一事不再理原則。至於原告未於支付命
  令聲請狀「請求標的及其數量」欄載明連帶之旨，其原因為何
  ，不得而知，惟原告未於法定除斥期間內撤銷其錯誤之意思表
  示，並聲請補充或更正，則板橋地院依其請求核發系爭支付命
  令，即屬無誤，不影響本件訴訟標的法律關係業經裁判確定之
  事實等語。聲明請求駁回原告之訴。
四本件原告主張之事實，業據提出借據及約定書、歷史往來明細
  查詢表、系爭執行事件分配表等影本為證，並經本院依被告聲
  請調閱系爭支付命令案卷及系爭執行事件案卷，查核屬實。被
  告雖辯稱：本件訴訟標的法律關係業經原告聲請板橋地院對被
  告核發系爭支付命令確定等語，惟原告既陳稱於系爭支付命令
  聲請狀之請求標的及其數量第一項漏載「連帶」二字，且系爭
  支付命令亦未命被告連帶給付，則關於「連帶」部分顯未經請
  求及裁判，並無既判力。故本件原告依消費借貸及連帶保證關
  係，請求被告就系爭支付命令所命給付中之1,454,997元及自
  90年2月17日起至清償日止按年利率8.75％計算之利息暨按年
  利率1.75％計算之違約金應連帶為之，為有理由，應予准許。
五本件係因原告疏未及時於系爭支付命令聲請狀載明請求被告「
  連帶」給付之旨，致就系爭支付命令所命給付中之1,454,997
  元及其利息與違約金另以本件起訴請求被告連帶為之，類推適
  用民事訴訟法第82條規定，本件訴訟費用即裁判費15,454元應
  由原告負擔。
六原告之訴為有理由。依民事訴訟法第82條、第87條第1項，判
  決如主文。
中    華    民    國    99    年    11   月    30    日
                  民事第二庭  法  官  林玲玉
以上正本係照原本作成。
如對本判決上訴，須於判決送達後20日內向本院提出上訴狀。如
委任提起上訴者，應一併繳納上訴審裁判費。
中    華    民    國    99    年    11   月    30    日
                              書記官  劉碧輝

司法院資訊處製作；財團法人民間司法改革基金會備份。
